最高法院刑事判決　　　　　　　　　　　　　　　八十八年度台上字第五○五五號
　　上　訴　人　甲○○
　　　　　　　　乙○○
　　共　　　同
　　選任辯護人　李百律師
右上訴人等因違反公職人員選舉罷免法案件，不服台灣高等法院花蓮分院中華民國八
十八年六月十五日第二審更審判決（八十八年度上更(一)字第一七號，起訴案號：台灣
台東地方法院檢察署八十六年度偵字第三四九五號、八十七年度偵字第五八號），提
起上訴，本院判決如左：
    主  文
原判決撤銷，發回台灣高等法院花蓮分院。
    理  由
本件原判決認定上訴人甲○○為競選（民國八十七年一月二十四日舉行投票）台東縣
第十四屆縣議員，竟企圖賄選。於八十六年十一月二十三日晚上八時許，帶內裝香
皂、香煙、高山茶之賄賂物品二袋，至台東市○○路五巷四十一號即上訴人乙○○住
處，將前揭物品中之一袋交付之，要求乙○○於上開縣議員選舉時，圈選甲○○。乙
○○收受該賄賂，同意為上述投票權之行使（乙○○犯投票受賄罪部分業經判處罪刑
確定）。另外，甲○○與乙○○復基於投票行賄之犯意聯絡，由甲○○同時將另一袋
物品，交付予亦有投票權之黃春桃（為乙○○之鄰居）。翌日傍晚，黃春桃至乙○○
家中時，乙○○即將該袋物品交付予無犯罪故意之黃春桃攜回使用，並約其於台東縣
第十四屆縣議員投票時圈選甲○○等情。因而撤銷第一審關於甲○○、乙○○投票行
賄罪部分之判決，改判仍論處甲○○、乙○○共同對於有投票權之人，交付賄賂，而
約其為一定之行使罪刑。固非無見。
惟查，(一)、原判決事實欄記載：「甲○○又與乙○○基於投票行賄之犯意聯絡，由甲
○○同時將另一袋前揭物品，交付予對於是項選舉亦有投票權之黃春桃。」（見原判
決第二頁第十四、第十五行）等語，認定甲○○親自交付賄賂與黃春桃。但該事實欄
又續載：「翌日傍晚，黃春桃至乙○○家中時，乙○○即將該袋禮品交付予無犯罪故
意之黃春桃攜回使用，並約其於台東縣第十四屆議員投票時圈選甲○○。」（見同上
頁第十六、十七行）等詞，又認為係乙○○交付賄賂與黃春桃。則究竟係何人交付賄
賂與黃春桃？原判決認定顯屬矛盾。此經本院前次判決（八十七年度台上字第四二九
二號）發回更審意旨指明應予釐清，乃原審仍恝置不理，致瑕疵依然存在。(二)、依原
判決前開論述，乙○○於交付賄賂與黃春桃時，曾與黃春桃約定投票圈選甲○○，並
由黃春桃將賄賂攜回使用。倘屬無訛，則紀、黃二人就賄選事宜似有犯意之聯絡。否
則，黃春桃何以與乙○○約定投票圈選甲○○並收受上述賄賂？乃原判決又認定黃
春桃尚無選舉受賄之「犯罪故意（見同上頁第十六行）」，同屬理由矛盾，亦與經驗
法則有違。又黃春桃果無「犯罪故意」，其收受上述賄賂即非基於選舉受賄之意思而
為之，則乙○○所為是否成立「交付賄賂」罪責，抑僅成立「行求賄賂」罪？即非無
深入研求之餘地。原審未予調查明白，本院自無從為適用法律當否之判斷。(三)、原判
決主文諭知甲○○褫奪公權「貳年」，乙○○褫奪公權「壹年」。但其理由謂其二
人併均依公職人員選舉罷免法第九十八條第三項之規（定）宣告褫奪公權二件（年）
」，前後不一；另原判決主文又記載，扣案香煙壹箱、茶葉「拾貳盒」、金來來服飾
店塑膠袋拾玖個、禮品捌袋，均沒收。而其理由竟謂扣案香煙壹箱、茶葉「貳盒」、
金來來服飾店塑膠袋拾玖個、賄賂禮品捌袋，係被告甲○○預備用以行賄之賄賂，均
依公職人員選舉罷免法第九十條之一第三項宣告沒收云云，亦不一致，均屬判決理由
矛盾之違誤。上訴人等上訴意旨，均指摘原判決不當，非無理由，應認仍有發回更審
之原因。至原判決認為無罪部分，因與前開發回部分有審判不可分之關係，爰一併發
回更審。附此明。
據上論結，應依刑事訴訟法第三百九十七條、第四百零一條，判決如主文。
中      華      民      國    八十八    年      九      月      九      日
                              最高法院刑事第八庭
                                  審判長法官  吳  雄  銘
                                        法官  池  啟  明
                                        法官  石  木  欽
                                        法官  郭  毓  洲
                                        法官  謝  俊  雄
      右正本證明與原本無異
                                              書  記  官
中      華      民      國    八十八    年      九      月     十四     日
